臺灣橋頭地方法院民事判決
111年度橋小字第244號
原      告  邱榮裕  
被      告  邱榮翝  
上列被告因妨害名譽案件（本院110年度簡字第2044號），經原
告提起損害賠償之刑事附帶民事訴訟（110年度審附民字第360號
），經本院刑事庭裁定移送前來，本院於民國111年4月14日辯論
終結，判決如下：
    主  文
被告應給付原告新臺幣50,000元，及自民國110年12月17日起至
清償日止，按週年利率百分之5計算之利息。
原告其餘之訴駁回。
訴訟費用由被告負擔。 
本判決原告勝訴部分得假執行。但被告如以新臺幣50,000元為原
告供擔保後，得免為假執行。
原告其餘假執行之聲請駁回。 
    事實及理由
一、原告主張：兩造為兄弟，彼此間因家庭問題相處不睦，被告
　　竟基於誹謗之犯意，攜帶擴音器與訴外人即胞弟邱榮煖（所
　　涉誹謗罪嫌，另經臺灣橋頭地方檢察署檢察官為不起訴處分
　　）共同前往原告位在高雄市○○區○○街000 巷00號住處前
    ，被告以手持擴音器之方式，接續為下列行為：
  ㈠於民國109 年11月24日下午4 時9 分許宣稱：「要宣傳一個
    有夠不孝的不孝子，不孝子，有夠不孝的不孝，阿如果要知
    道詳細的情形多不孝，我都有辦法說得很詳細」等語。
  ㈡於109 年11月25日上午11時26分許宣稱：「邱榮裕阿，我們
    來這陪你過快樂的退休生活，你的生活的娛樂就是叫警察，
    我們的娛樂就是陪你們去做筆錄，你們愛做大家來做，時間
    大家很多，退休的生活大家時間很多，這樣你們可能覺得比
    較有趣，邱家的大兒子榮裕啊，不要做縮頭烏龜躲在裡面；
    我這個做小弟的，看你裝這麼多支，可能知道這個大哥素行
    不良，素行不良才會裝這麼多支監視器；我會天天來，不是
    昨天今天，我會天天來」等語。
  ㈢於109 年11月25日下午5 時27分許宣稱：「這幾天齁，會送
    你們這個家庭一個大禮物，為非作歹，會得到你們應有的；
    一毛不拔，一毛不拔的一個家庭；貌似忠良，其實很糟糕」
    等語。
  ㈣於109 年11月26日上午7 時21分許宣稱：「不孝子榮裕起床
    哦，害死老母的不孝子榮裕起床哦，害死自己老母的榮裕起
    床阿；你害死老母哦，邱榮裕害死老母不能當作什麼事都沒
    有，老母哦被你害死了，一個我們敬愛的老母被你這個邱榮
    裕害死了，你在這過著逍遙的日子，在這退休，結果老母被
    你害死了，你心裡會不會不安，你良心會不會不安，邱榮裕
    」等語。
  ㈤於109 年11月26日上午7 時38分許宣稱：「我老母給你這個
    邱榮裕害死，不用在那邊錄音，害死就是害死，你錄音我越
    要講得清楚，害死老母，錄的清楚一點，害死老母，法院見
    ，法院我會跟法官說邱榮裕怎麼害死老母的，詳細的細節我
    會講，錄音錄得清楚一點，錄得清楚一點，怎麼害死老母的
    我會說得很清楚，一個好好的老母，被邱榮裕給害死，給你
    錄，攝影機我也沒在怕」等語，以此方式貶損原告之名譽
　  。爰依侵權行為之法律關係，請求被告賠償原告非財產上損
    害之精神慰撫金等語。並聲明：㈠被告應給付原告新臺幣(下
    同)6萬元，及自起訴狀繕本送達翌日起至清償日止，按週年
    利率5％計算之利息。㈡願供擔保，請准宣告假執行。
二、被告抗辯：被告確實於前揭時間、地點對原告口出前揭言詞
    ，然先前原告曾向被告表示願意賺錢供被告生活，卻未做到
    ，是被告自得請求原告給付上開金錢，並主張與原告本件請
    求金額互相抵銷。是以，縱認原告可得請求前開損害，抵銷
    後原告仍不得請求等語，資為抗辯，並聲明：原告之訴駁回
    。
三、本院得心證之理由
  ㈠原告主張被告於前揭時地，基於誹謗之犯意，當場向原告宣
    稱前揭言詞，足以貶損原告之人格尊嚴及社會評價之事實，
    業據被告於本院110年度簡字第2044號刑事案件(下稱上開刑
    案)審理中坦承罪行在卷，且有監視器錄影畫面截圖、被告
    所持擴音器之蒐證照片、語音譯文紀錄等件在卷可憑，並經
    本院判處被告拘役40日，有上開刑事判決在卷可稽，並經本
    院依職權調取上開刑事卷證核閱屬實。是依本院調查證據之
    結果，堪認原告主張之事實為真正。
  ㈡按因故意或過失，不法侵害他人之權利者，負損害賠償責任
    。故意以背於善良風俗之方法，加損害於他人者亦同。違反
    保護他人之法律，致生損害於他人者，負賠償責任。但能證
    明其行為無過失者，不在此限；不法侵害他人之身體、健康
    、名譽、自由、信用、隱私、貞操，或不法侵害其他人格法
    益而情節重大者，被害人雖非財產上之損害，亦得請求賠償
    相當之金額，為民法第184條、第195條第1項所明定。查本
    件被告於前揭時、地，對原告為前開誹謗行為，致使原告名
    譽遭受侵害，精神上蒙受痛苦，則原告依據上開規定，請求
    被告賠償其所受非財產上之損害即精神慰撫金，即屬有據。
  ㈢又慰撫金之賠償須以人格權遭遇侵害，使精神上受有痛苦為
    必要，其核給之標準固與財產上損害之計算不同，然非不可
    斟酌雙方身分資力與加害程度，及其他各種情形核定相當之
    數額。又按以人格權遭遇侵害，受有精神上之痛苦，而請求
    慰藉金之賠償，其核給之標準，須斟酌雙方之身分、資力與
    加害程度及其他各種情形核定相當之數額。且所謂「相當」
    ，應以實際加害情形與其名譽影響是否重大及被害人之身分
    、地位與加害人之經濟情況等關係定之（最高法院51年台上
    字第223號判例、86年度台上字第3537號判決要旨參照）。
    本件審酌原告陳稱其為專科畢業，目前退休，名下財產有土
    地2筆等語，被告陳稱其為高中畢業，目前無業，名下有汽
    車1輛等語，並參酌本院所調取二造稅務電子閘門財產所得
    調件明細表之財產狀況等情，兼衡酌本件被告上開侵權行為
    之手段、情節及造成原告精神上痛苦之程度等情，認為原告
    請求被告賠償之精神慰撫金，應以5萬元為適當，於此範圍
    內之請求，應予准許。原告逾此範圍之請求，尚屬過高，不
    應准許。
　㈣復按給付有確定期限者，債務人自期限屆滿時起，負遲延責
    任；給付無確定期限者，債務人於債權人得請求給付時，經
    其催告而未為給付，自受催告時起，負遲延責任。其經債權
    人起訴而送達訴狀，或依督促程序送達支付命令，或為其他
    相類之行為者，與催告有同一之效力，民法第229條第1項、
    第2項定有明文。又按遲延之債務，以支付金錢為標的者，
    債權人得請求依法定利率計算之遲延利息。但約定利率較高
    者，仍從其約定利率；應付利息之債務，其利率未經約定，
    亦無法律可據者，週年利率為百分之5，民法第233條第1項
    、第203條亦分別明定。本件原告對被告之侵權行為損害賠
    償債權，核屬無確定期限之給付，既經原告提起刑事附帶民
    事訴訟，且本件刑事附帶民事起訴狀繕本於110 年12 月6 
    日寄存送達被告，有送達證書附卷可查（見本院110 年度審
    附民字第360號卷第23頁），故原告就上揭所得請求之金額
    ，請求自110年12月17日（即起訴狀繕本生合法送達效力之
    翌日）起至清償日止，按週年利率5％ 計算之利息，即屬有
    據。
四、按因故意侵權行為而負擔之債，其債務人不得主張抵銷，民
    法第339條定有明文。本件被告係故意對原告為侵權行為，
    依上開說明，被告自不得對原告主張抵銷，附此敘明。
五、從而，原告依民法侵權行為之法律關係，訴請被告給付50,0
    00 元，及自110年12月17日起至清償日止，按週年利率5％計
    算之利息，為有理由，應予准許。逾此部分之請求，為無理
    由，應予駁回。
六、本件係依小額程序所為被告部分敗訴之判決，依民事訴訟法
    第436 條之20規定，應就被告敗訴部分，依職權宣告假執行
    。並依同法第392 條第2 項規定，依職權宣告被告預供擔保
    後，得免為假執行。而原告就勝訴部分所為宣告假執行之聲
    請，僅在促使法院為此職權之行使，本院自不受其拘束，仍
    應逕依職權宣告假執行，惟此部分聲請既已依職權宣告，無
    再命原告提供擔保之必要，此部分不另為准駁之諭知，附此
    敘明。至原告之訴經駁回部分，其假執行之聲請即失所附麗
    ，應併予駁回。
七、本件係刑事附帶民事訴訟，而由本院刑事庭移送民事庭者，
    依法不需徵收裁判費，且至本件言詞辯論終結時，亦未發生
    其他訴訟費用，故無從確定訴訟費用之數額。惟依法仍應依
    民事訴訟法第79條規定，諭知兩造負擔訴訟費用之比例，以
    備將來如有訴訟費用發生時，得以確定其數額，併予敘明。
中　　華　　民　　國　　111 　年　　4 　　月　　28　　日
    　　　　　　　橋頭簡易庭　法　　　官  郭育秀
以上正本係照原本作成。
民事訴訟法第436條之24第2項：對於本判決之上訴，非以違背法
令為理由，不得為之。
如對本判決上訴，須於判決送達後20日內向本院提出上訴狀，並
須表明原判決所違背之法令及其具體內容與依訴訟資料可認為原
判決有違背法令之具體事實之上訴理由。（均須按他造當事人之
人數附繕本）。　　　　　　　　　
中　　華　　民　　國　　111 　年　　4 　　月　　28　　日
      　　　　　　　　　　　　書　記　官  塗蕙如